臺灣高雄地方法院民事判決
110年度訴字第599號
原      告  蔡春信  
訴訟代理人  周慶順律師
被      告  李菲菲  

訴訟代理人  李輝俊  
被      告  李汶軒  
訴訟代理人  李輝煌  
上列當事人間請求所有權移轉登記事件，本院於民國111年2月16
日言詞辯論終結，判決如下：
    主      文
確認原告就坐落高雄市○○區○○路○○○號地下二樓編號二十三號停
車位之使用權，對於被告李菲菲存在。
訴訟費用由被告李菲菲、李汶軒各自負擔二分之一。
    事實及理由
壹、程序事項
    按訴狀送達後，原告不得將原訴變更或追加他訴，但請求之
    基礎事實同一，或不甚礙被告之防禦及訴訟之終結者，不在
    此限，民事訴訟法第255條第1項但書第2款、第7款定有明文
    。查原告起訴時聲明：被告應將坐落高雄市○○區○○段00號10
    樓房屋之共有部分所有權即高雄市○○區○○段0000○號建物（
    權利範圍29/10000）移轉登記與原告（見審訴卷第9頁）。
    嗣於本院審理時變更聲明，先位聲明：確認原告就坐落高雄
    市○○區○○路00號地下二樓編號23號停車位（下稱系爭停車位
    ）之使用權，對於被告李菲菲存在；備位聲明：被告李汶軒
    應給付原告新臺幣（下同）118萬元，及自民事準備書狀繕
    本送達翌日起至清償日止，按週年利率5%計算之利息（見本
    院卷第51頁，下稱變更後聲明）。經核原訴之聲明及變更後
    聲明均係基於系爭停車位使用權爭議所生，兩者基礎事實同
    一，且不甚礙被告防禦，應予准許。
貳、實體事項
一、原告主張：原告為門牌號碼高雄市○○區○○路00號9樓房屋所
    有權人，被告李汶軒前為門牌號碼高雄市○○區○○路00號10樓
    房屋(下稱系爭房屋)所有權人，同為尖美DC社區住戶，系爭
    房屋配置車位為系爭停車位，系爭停車位並無獨立所有權。
    而原告與訴外人即被告李汶軒之父李輝煌於民國107年6月21
    日簽立停車位買賣合約書（下稱系爭買賣契約），並經被告
    李汶軒簽名同意，約定由原告以118萬元買受系爭停車位使
    用權，原告並於107 年6 月25日交付李輝煌118 萬元，李輝
    煌即將車位使用權利證明書交付原告，並於同日將系爭停車
    位交付原告占有使用。詎被告李菲菲於108 年7 月29日向被
    告李汶軒購買系爭房屋所有權後，竟否認原告對於系爭停車
    位之使用權存在，原告自有確認系爭停車位使用權存在之利
    益；倘認原告對於系爭停車位使用權不存在，則被告李汶軒
    未履行系爭買賣契約，亦應將系爭停車位買賣價金返還原告
    。為此，爰依民法第247條規定、系爭買賣契約之法律關係
    ，提起本訴等語。並聲明：如變更後聲明。
二、被告李菲菲則以：被告李菲菲於108年7月29日向被告李汶軒
    購買系爭房屋所有權，並於108年11月20登記為所有權人，
    其中高雄市○○區○○段○0000號建號建物(權利範圍328分之1，
    下稱系爭1880號建物)即為系爭停車位，系爭停車位管理費
    用亦係由被告李菲菲繳納，而被告李輝煌並非系爭房屋所有
    權人，系爭買賣契約自屬無效，被告李汶軒亦未告知被告李
    菲菲系爭停車位已經出售等語置辯。並聲明：原告之訴駁回
    。
三、被告李汶軒則以：李輝煌將系爭停車位使用權賣給原告，並
    交付原告使用，系爭買賣契約已經履行，之後被告李汶軒出
    賣系爭房屋與被告李菲菲，亦係由李輝煌與訴外人即被告李
    菲菲父親即李輝煌弟弟李輝俊洽談，雙方買賣範圍並沒有包
    括系爭停車位使用權，李輝煌有跟李輝俊說系爭停車位已經
    賣給別人等語置辯。並聲明：原告之訴駁回。
四、不爭執事項
　㈠原告為門牌號碼高雄市○○區○○路00號9樓房屋所有權人，被告
    李汶軒前為系爭房屋所有權人，同為尖美DC社區住戶。
　㈡系爭房屋配置車位為系爭停車位，系爭停車位並無獨立所有
    權。
  ㈢原告與李輝煌於107年6月21日簽立系爭買賣契約，並經被告
    李汶軒簽名同意，約定由原告以118萬元買受系爭停車位使
    用權，原告並於107年6月25日將118萬元交付李輝煌，李輝
    煌將車位使用權利證明書交付原告，並於同日將系爭停車位
    交付原告占有使用。
  ㈣被告李菲菲於108年7月29日向被告李汶軒購買系爭房屋所有
    權，即高雄市○○區○○段○0000○號建物(權利範圍1分之1) 、
    系爭1880號建物、高雄市○○區○○段○000○00000地號土地(權
    利範圍10000分之28)，並於108年11月20日登記為所有權人
    。
五、本件之爭點
  ㈠原告先位確認系爭停車位之使用權，對於被告李菲菲存在，
    有無理由？
  ㈡原告備位請求被告李汶軒給付118萬元，有無理由？
六、本院得心證之理由
　㈠按確認法律關係之訴，非原告有即受確認判決之法律上利益
    者，不得提起，民事訴訟法第247條第1項前段定有明文。所
    謂受確認判決之法律上利益，係指因法律關係之存否不明確
    ，致原告在私法上之地位有受侵害之危險，而此項危險得以
    對於被告之確認判決除去之者而言。經查，原告先位主張系
    爭停車位之使用權為其所有，而為被告李菲菲所否認，此致
    原告主張其為系爭停車位使用權人在私法上地位有受侵害之
    危險，且此危險得藉由確認判決加以排除，揆諸上開說明，
    原告先位提起本件確認訴訟，即有受確認判決之法律上利益
    。
　㈡按公寓大廈管理條例係於84年6月28日始經總統公布，於同年
    月30日施行，該條例對於專有部分及共用部分之使用收益處
    分均明訂其規範，並列舉不得為約定專用部分之法定共用部
    分，然在上開條例施行前，不動產業者間多有於讓售契約中
    同時設定專用使用權，亦即於公寓大廈出售時，由出賣人與
    買受人於買賣契約中約定共同部分或基地之特定部分由某買
    受人專用，倘未違反當時法律強制或禁止規定，自難謂無效
    。詳言之，公寓大廈管理條例施行前之停車位，有就停車位
    部分獨立編列建號，而不與其他公共設施編列同一建號者，
    亦有與其他公共設施共同編列於同一建號者，前者僅購買停
    車位之區分所有人始取得該建號之應有部分，未購買停車位
    者，則非該建號之共有人；後者則因公共設施之範圍包括停
    車位在內編列在同一建號，公寓大廈之原始出賣人於分批讓
    售時，一方面預先作成保留專用權之定型化契約，經買受人
    簽約同意放棄其對所保留專用使用權客體之使用權，另一方
    面則與特定人締結專用使用權契約，使其取得此特定專用使
    用權，性質上即屬共有人間就共用部分成立分管契約。準此
    ，公寓大廈管理條例施行之前，倘大樓之原地主、建商與各
    承購戶，就屬於地下室作為停車場之管理使用範圍，訂有分
    管之約定，應解為該大樓共有人間已默示同意成立分管契約
    ，最高法院110年度台上字第1704號判決意旨同此見解。經
    查：
  1.原告為門牌號碼高雄市○○區○○路00號9樓房屋所有權人，被
    告李汶軒前為系爭房屋所有權人，同為尖美DC社區住戶等情
    ，為兩造所不爭執，並有原告房屋登記謄本、系爭房屋建物
    查詢資料暨異動索引在卷可參（見審訴卷第21頁，本院卷第
    35-48頁），堪認屬實。又尖美DC社區為79年間建築完成，
    此有前述建物登記資料附卷可查，而系爭房屋配置車位為系
    爭停車位，系爭停車位並無獨立所有權，此亦為兩造所不爭
    執，系爭停車位使用證明書復有記載：「核發單位：尖美建
    設開發股份有限公司；使用權利人：G棟10樓李林美；核發
    日期79年12月4日」等語（見審訴卷第17頁），核與尖美DC
    社區組織章程暨住戶規約第二條第四點約定：「停車空間應
    依與起造人或建築業者之買賣契約書或分管契約書使用其約
    定專用部分」等語相符（見本院卷第102頁），參諸前揭說
    明，足見系爭停車位為公寓大廈管理條例施行前所設置之停
    車位，且未獨立編列建號，係由建商與買受人締結專用使用
    權契約，性質上屬於區分所有權人間成立默示分管契約予以
    使用。
  2.被告李菲菲雖抗辯系爭1880號建物即為系爭停車位，並提出
    上開權狀為憑（見本院卷第35頁），然系爭1880號建物所在
    位置為地下一層，而系爭停車位則位於地下二層，兩者已有
    不同，復經本院函詢高雄市政府工務局提出系爭1880號建物
    之使用竣工平面圖資料（見本院卷第87頁、證物存置袋），
    均未見有系爭停車位，顯見系爭1880號建物並非系爭停車位
    甚明，被告李菲菲前揭主張，實屬誤解，並不可採。
  ㈢按主張法律關係存在之當事人，固應就該法律關係發生所須
    具備之特別要件，負舉證之責任，惟此特別要件之具備，苟
    能證明間接事實，且該間接事實在經驗法則上已足推認待證
    之要件事實者，即無不可，非以直接證明要件事實或提出直
    接證據為必要。又停車位如未獨立編列建物，即無從取得所
    有權狀，一般均藉由停車位使用證明書或向管理委員會登記
    ，且實際占有使用該車位，用以表彰分管契約內容之約定，
    以資證明享有停車位之約定專用使用權，並符合區分所有人
    間得相互轉讓使用停車位之現實情狀。而公寓大廈區分所有
    建物，若已由建商或起造人與承購戶定明停車位之使用權及
    其範圍者，當可解釋為共有物之分管契約，已如前述，共有
    人於與其他共有人訂立共有物分割或分管之特約後，縱將其
    應有部分讓與第三人，其分割或分管契約，對於受讓人仍繼
    續存在，除受讓人不知悉有分管契約，亦無可得而知之情形
    外，各區分所有權人及其受讓人，自應受其拘束（司法院大
    法官釋字第349號解釋意旨參照）。經查：
  1.原告與李輝煌於107年6月21日簽立系爭買賣契約，並經被告
    李汶軒簽名同意，約定由原告以118萬元買受系爭停車位使
    用權，原告並於107年6月25日將118萬元交付李輝煌，李輝
    煌將車位使用權利證明書交付原告，並於同日將系爭停車位
    交付原告占有使用等情，為兩造所不爭執，並有系爭買賣契
    約、系爭停車位使用權利證明書、現場照片在卷可查（見審
    訴卷第15-17頁，本院卷第147-148頁），堪信屬實。是系爭
    停車位之使用權既經原使用權人被告李汶軒同意出賣與同一
    公寓大廈之區分所有權人即原告，性質上即屬原告與被告李
    汶軒合意變更系爭停車位之專用使用權，且被告李汶軒除交
    付車位使用權利證明書與原告外，並將系爭停車位實際交由
    原告占有使用，應認原告已證明其取得系爭停車位之占有外
    觀，依一般大樓停車位之使用情形，系爭房屋之受讓人自難
    謂無法得知上開情事；尤以證人李輝俊於本院審理證稱：系
    爭房屋最早登記在我母親李林美名下，實際所有權是我的，
    買賣契約書已經沒有保留了，我在那邊住了十幾年，也有使
    用系爭停車位，系爭停車位使用證明書是當初建商發給實際
    買受人的，因為我有跟李輝煌借300萬元，所以先登記在李
    輝煌名下，我就搬走了，後來李輝煌貸款繳不出來，我就想
    要把系爭房屋過戶回來，簽訂買賣契約前一年，我跟李輝煌
    承租系爭房屋搬回來住，我知道李輝煌把系爭停車位租給別
    人使用，後來過戶完我才知道李輝煌是賣給別人等語（見本
    院卷第63-66頁），足見系爭房屋原先即為被告家族長期持
    有使用，對於系爭停車位相關產權情形自難諉為不知，而被
    告李菲菲買受系爭房屋前，李輝俊即已實際入住系爭房屋相
    當期日，且對於當時系爭停車位係由他人占有使用中，亦知
    之甚明，稍加詢問或查核停車位使用證明書歸屬，即可得悉
    李輝煌已將系爭停車位使用權出賣與原告，並無不可得知上
    開分管契約存在之情事存在，基於維持法律秩序之安定性，
    被告李菲菲事後向被告李汶軒買受系爭房屋，自應受前述分
    管契約之拘束，方符公允。
  2.被告李菲菲雖抗辯系爭停車位管理費用係由其繳納，並提出
    尖美DC社區管理委員會之證明為據（見本院卷第181頁），
    惟被告李汶軒有無於被告李菲菲買受系爭房屋之前，即同意
    將系爭停車位之專用使用權讓與原告，此與被告李菲菲買受
    系爭房屋之後，有無繳納系爭停車位之管理費，係屬二事，
    至多僅生管理費用求償之問題，並不得執此推論被告李菲菲
    現為系爭停車位之使用權人。又被告李菲菲另抗辯李輝煌並
    非系爭房屋所有權人，系爭買賣契約自屬無效等語，然契約
    僅為民法上之負擔行為，使雙方當事人間發生一定之債權債
    務關係，並不以有處分權為必要，出賣人對標的物雖無處分
    權，其契約仍屬有效，遑論本件李輝煌出賣系爭停車位使用
    權已經有權處分人即被告李汶軒簽名同意（見審訴卷第15頁
    ），系爭買賣契約自屬有效，被告李菲菲前述抗辯，於法不
    合，亦不可採。
　3.至於證人李輝俊於本院審理時證稱：李輝煌貸款繳不出來就
    跟我商量買系爭房屋，我不清楚系爭停車位有出售給他人，
    跟李輝煌洽談的過程中都沒有討論到系爭停車位有問題等語
    （見本院卷第63-64頁）；證人藍鴻能於本院審理時證稱：
    我是經手被告間買賣系爭房屋契約的土地代書，實際上都是
    由李輝煌、李輝俊在談的，當時有說包括編號23號停車位，
    李輝煌於過程中都沒有提到系爭停車位已經出售與原告等語
    （見本院卷第67-69頁），固可認定李輝煌於洽談系爭房屋
    出售過程刻意隱瞞李輝俊已將系爭停車位使用權出售與原告
    ，被告李汶軒亦未告知被告李菲菲系爭停車位已經出售等情
    ，然此係被告李汶軒、李菲菲間買賣契約有無民事債務不履
    行之問題，應由被告李菲菲另循法律途徑處理，並不得於本
    案執此對抗原告。
七、綜上所述，本件原告先位依民法第247條規定，確認原告就
    系爭停車位之使用權，對於被告李菲菲存在，為有理由，應
    予准許。原告先位之訴部分既獲勝訴之判決，其備位之訴即
    毋庸審酌。
八、本件事證已臻明確，兩造其餘攻擊及防禦方法，經核與本判
    決結果不生影響，爰不一一論述。　　
九、據上論結，依民事訴訟法第78條規定，併審酌本件情形，酌
    量由被告李汶軒、李菲菲共同負擔訴訟費用，判決如主文。
中　　華　　民　　國　 111　　年　　3 　　月　　16　　日
                  民事第四庭  法　官　鄭伊倫
以上正本係照原本作成。
如對本判決上訴，須於判決送達後20日內向本院提出上訴狀。如
委任律師提起上訴者，應一併繳納上訴審裁判費。
中　　華　　民　　國　 111　　年　　3 　　月　　16　　日
                              書記官　林雅婷